【裁判字號】    99,簡上,34
【裁判日期】    990531
【裁判案由】    公然侮辱
【裁判全文】
臺灣嘉義地方法院刑事判決              99年度簡上字第34號
上  訴  人
即  被  告  丁○○
選任辯護人  黃銘煌律師
上列被告因公然侮辱案件，不服本院嘉義簡易庭於民國99年1月2
9日所為99年度嘉簡字第1624號第一審簡易判決（聲請簡易判決
處刑案號：98年度調偵字第401號），提起上訴，本院管轄之第
二審合議庭判決如下：
    主  文
上訴駁回。
    犯 罪 事 實
一、丁○○於民國96年12月25日下午1時16分許，因不滿嘉義縣
    阿里山鄉豐山村村長丙○○撤換其鄰長職務，至豐山村村長
    辦公室找丙○○理論時，與在場之戊○○發生口角，丁○○
    竟基於公然侮辱之犯意，在不特定人或多數人可共見共聞之
    村長辦公室外廣場，以「幹你娘雞巴」（臺語）之穢語辱罵
    戊○○。
二、案經戊○○訴由嘉義縣警察局竹崎分局報告臺灣嘉義地方法
    院檢察署檢察官偵查後，聲請簡易判決處刑。
    理  由
壹、程序事項
一、按被告以外之人於審判外之言詞或書面陳述，除法律有規定
    者外，不得作為證據；而於審判外向法官所為之陳述，得為
    證據；偵查中向檢察官所為之陳述，除顯有不可信之情況者
    外，得為證據，刑事訴訟法第159條第1項、第159條之1第1
    項、第2項分別定有明文。本件證人即村長丙○○、在場之
    乙○○於偵查中經具結、證人甲○○於原審調查時具結所為
    證言，固屬被告以外之人於審判外之言詞陳述，惟係於自由
    意志下所為陳述，丙○○、乙○○經檢察官告知具結作證之
    義務及偽證之處罰，無顯不可信之情形，甲○○亦經法官告
    知具結作證之義務及偽證之處罰，是依刑事訴訟法第159條
    之1第1項、第2項規定，前揭證人之證詞自應有證據能力。
二、次按被告以外之人於審判外之言詞或書面陳述，除法律有規
    定者外，不得作為證據，刑事訴訟法第159條第1項固有明文
    ；惟被告以外之人於審判外之陳述，雖不符同法第159條之1
    至之4規定，而經當事人於審判程序同意作為證據，法院審
    酌該言詞陳述或書面陳述作成時之情況，認為適當者，亦得
    為證據。又當事人、代理人或辯護人於法院調查證據時，知
    有第159條第1項不得為證據之情形，而未於言詞辯論終結前
    聲明異議者，視為有前項之同意，此觀同法第159條之5規定
    即明。本件公訴檢察官及被告、選任辯護人於本院準備程序
    及審理時，對於證人乙○○、丙○○、告訴人於警詢證述之
    證據能力，迄於言詞辯論終結前皆未聲明異議。本院審酌證
    人之陳述及證據資料作成時之情況，核無違法取證或其他瑕
    疵，認為以之作為證據為適當，前述證人於審判外之陳述，
    自得作為證據。至於卷附現場照片2張，係以科學、機械之
    方式，對於所拍攝內容所為忠實且正確之記錄，性質上並非
    供述證據，無刑事訴訟法第159條第1項規定之適用，併以說
    明。
貳、實體事項
一、訊據被告丁○○，固坦承有於上開時、地，至村長辦公室找
    村長丙○○理論乙情，惟矢口否認有何公然侮辱告訴人犯行
    ，辯稱：告訴人、村長、乙○○等人均係與其對立，證詞不
    實，且與告訴人無任何恩怨，即無侮辱之動機云云。惟查：
(一)、證人即告訴人於96年12月25日、97年1月10日警詢及本院99
    年4月26日審理時到庭具結均證稱：當日被告不知道在何處
    喝酒，至辦公室外廣場先跟村長理論被換掉鄰長之事，站在
    伊旁邊，很大聲嗆聲要讓村長做不下去，伊請被告不要那麼
    大聲講話，被告就以臺語罵「幹你娘雞巴」，之後伊報警，
    被告要離開，不讓其離開，被告即上車欲開車撞伊；當時係
    伊跟被告講不要這麼大聲，被告才以前揭穢語回之，當然係
    在辱罵伊；被告在辦公室外只罵1次，報警後，被告欲離去
    ，伊追出去辦公室外面路邊時，被告還在罵一樣之話語，但
    其他人並未出來，不知道有沒有聽到等語（見警卷第7、8、
    10頁；本審卷第49至52頁），對於被告以上開穢語侮辱乙節
    ，證述綦詳。
(二)、又證人丙○○於96年12月25日、97年1月10日警詢時證陳：
    因告訴人要被告不要在那邊大小聲，被告就在村長辦公室外
    以三字經「幹你娘雞巴」罵告訴人等語（見警卷第17、21頁
    ），並於98年10月20日偵查中檢察官訊問時具結、本院99年
    4月26日審理時到庭具結證述：當天被告有喝酒，至現場係
    針對撤換鄰長之事，並說要讓伊村長做不下去等語，因被告
    站在告訴人旁，告訴人跟被告說要吵，離其遠一點等語，被
    告與告訴人即吵起來，被告遂罵三字經、五字經，不只一次
    ，其2人一直講話很大聲，被告一直罵，一邊到外面路邊停
    車之地方，上車後，告訴人要被告下車講清楚，被告就開車
    要撞告訴人；本案係村幹事甲○○報警，因為被告開車要撞
    告訴人才報警等語（見臺灣嘉義地方法院檢察署檢察官98年
    度調偵字第401號卷，下稱調偵卷，第8頁；本審卷第57至59
    、63頁），已直指被告確有侮辱告訴人之情事；另證人乙○○於96年12月25日、97年1月10日警詢時證述：因告訴人要
    被告不要在那邊大小聲，被告就在村長辦公室外以三字經「
    幹你娘雞巴」罵告訴人等語（見警卷第12、16頁），復於98
    年10月20日偵查中檢察官訊問時具結、本院99年4月26日審
    理時到庭具結證陳：被告走進村長辦公室外泡茶地方，一直
    問村長為何撤換其鄰長職務，很大聲質問村長，告訴人叫被
    告不要那麼大聲，被告開始跟告訴人吵，並用三字經罵，有
    罵「幹你娘，我的事情你不要管」等語，告訴人阻擋被告對
    村長講話，被告才開始罵三字經，因為被告有喝酒，一直罵
    ，大概記得就是罵「幹你娘」，不記得是否是罵「幹你娘雞
    巴」，感覺都是一樣意思；被告一邊罵一邊走出去，就上車
    開車，告訴人叫被告不要走，要報警；已經忘記係何人報警
    ，沒有印象被告有對村長罵髒話等語（見調偵卷第7頁；本
    審卷第67至72頁），同敘明被告確有辱罵告訴人乙情，即證
    人丙○○、乙○○上開證詞，核與告訴人所指述被告以前揭
    穢語侮辱情節相符，此外，復有照片2張在卷可稽（見臺灣
    嘉義地方法院檢察署97年度偵字第1590號卷，下稱偵查卷，
    第8、9頁），堪認告訴人所為指述，應非虛詞，得以採信。
(三)、再者，被告已坦承：當日係不滿村長撤換其鄰長職務，前往
    村長辦公室與村長理論，當時有喝一點酒，認為告訴人並無
    立場出來講話等語（見偵查卷第6頁；調偵卷第8、9頁），
    衡情被告至現場時已有不滿情緒，又以告訴人並非村長，即
    非事主，其出面涉入被告與村長之爭論，無疑更加深被告之
    不滿，已徵被告有為上揭話語之動機。復以本件事故發生後
    ，告訴人旋於同日下午3時8分許，即在嘉義縣警察局竹崎分
    局石鼓檢查所接受員警詢問，並製作筆錄，此有警詢筆錄記
    載之時間附卷為參（見警卷第7頁），以告訴人與被告並無
    恩怨，亦據其等陳述在卷（見本審卷第52、102頁），僅告
    訴人當時恰巧在現場，並無任何預知被告將至現場，而有事
    先謀議虛構情節，誣陷其犯罪之動機及計畫，況本件事出突
    然，告訴人旋於案發後即報警，與在場之丙○○、乙○○、
    甲○○等人應無勾串情節，誣指被告有侮辱犯行之機會與必
    要，縱其等平時均在村長辦公室聚會，與被告相衡，有較深
    之情誼，然仍不足以認定其等即有羅織不實之被告侮辱犯行
    而均自陷偽證重罪之情事，是被告辯稱其等證詞均有偏頗而
    為不實，顯係推卸之詞，不足採信。至於證人甲○○於本院
    原審99年1月27日調查時到庭具結證稱：當時被告口氣很兇
    ，但已忘記被告有無口出穢言等語（見原審卷第35頁），並
    於本院審理時到庭具結證稱：已忘記當時被告與告訴人或村
    長在吵什麼，也不記得被告有無罵告訴人等語（見本審卷第
    77頁），衡諸案發迄證人作證之時，相距超過2年之久，依
    人之記憶特性，無由強求證人必須明確證述當時被告確有口
    出穢言一節，然其證詞亦無法據為被告有利之認定。
(四)、另審理事實之法院於證人之陳述有部分前後不符或相互間有
    所歧異時，究竟何者為可採，仍應本其自由心證予以斟酌，
    非謂一有不符或矛盾，即應認其全部不可信。至於證人供述
    之證據前後不符時，究竟何者為可採，事實審法院仍得依證
    據法則，本於自由心證予以斟酌，作合理之比較，定其取捨
    （最高法院74年台上字第1599號判例、93年度台上字第3720
    號判決意旨可參）。且證人就同一事實之陳述前後略有出入
    ，此乃各人之記憶不清，或細節未交待清楚，或其描述用語
    不同，省略片段情節，或記錄之詳簡有異所致，倘其主要陳
    述一致，即尚難因其細節稍有紛歧即將全部證言捨棄不採。
    綜諸前揭證人於本院之證述，對於被告因與村長爭論撤換鄰
    長乙事，與在場之告訴人發生爭執，並有以穢語辱罵告訴人
    之基礎重要事實，均屬一致，至於係辱罵1次、多次或者係
    以三字經或五字經辱罵，於事隔2年後之本院審理時，因人
    之記憶印象特性，且本件係辱罵穢語之一般口角爭執，並無
    其他嚴重傷害等情節，即非難以抹滅記憶事件可相比擬，實
    難強求絲毫未有遺忘，然輔以前揭證人於案發後之警詢時均
    為相當之證述，尚難因其等對於案發經過之細節稍有紛歧，
    即將其等證詞全部捨棄不採，告訴人有關被告確有以「幹你
    娘雞巴」（臺語）之穢語辱罵等證詞，既有證人丙○○、乙○○之證述可為佐證，堪認應為屬實，而可採信，至於辱罵
    之次數則依罪疑利於被告之法則，僅認定1次。另究竟係何
    人報警一節，證人甲○○於本院審理時到庭具結證述：已經
    忘記是否係伊報警等語（見本審卷第79頁），然被告確有以
    前揭穢語辱罵告訴人，則報警之人究竟為何人，對前揭證人
    所為證言之可信性，應不生影響。被告執此認前揭證人之證
    述全然不足為採，要屬推卸之詞，並無憑信。
(五)、綜上所述，被告所辯，顯為臨訟飾卸之詞，要難採信，本件
    事證明確，被告犯行洵可認定，應予依法論科。
二、按刑法第309條第1項之「侮辱」，係以使人難堪為目的，以
    言語、文字、圖畫或動作表示不屑、輕蔑或攻擊之意思，足
    以對於個人在社會上所保持之人格及地位，達貶損其評價之
    程度，即足當之，是否符合侮辱之判斷，應顧及行為人之年
    齡、教育程度、職業與被害人之關係及社會整體之價值觀等
    情狀為判斷。本件被告在村長辦公室外廣場之公眾場所，於
    不特定人或多數人得以共見共聞之情況下，以「幹你娘雞巴
    」（臺語）辱罵告訴人，足以對於告訴人在社會上所保持之
    人格及地位，達貶損其評價之程度，是核被告所為，犯刑法
    第309條第1項之公然侮辱罪。原審以本件事證明確，依刑事
    訴訟法第449條第1項前段、第454條第2項，刑法第309條第1
    項、第41條第1項前段，刑法施行法第1條之1第1項、第2項
    前段，予以論罪科刑，判處被告拘役20日，並諭知易科罰金
    之折算標準，認事用法並無不當，量刑亦稱妥適，被告執以
    前詞上訴，無從為其有利之認定，難認有理由，應予駁回。
據上論斷，應依刑事訴訟法第455條之1第1項、第3項、第368條
，判決如主文。
本案經檢察官侯德人到庭執行職務
中    華    民    國     99    年    5    月    31    日
                  刑事第二庭審判長法  官  沈福財
                                  法  官  卓春慧
                                  法  官  林青怡
上列正本證明與原本無異。
本件不得上訴。
中    華    民    國     99    年    5    月    31    日
                                  書記官  江芳耀
附錄本件論罪科刑法條
刑法第三百零九條第一項
公然侮辱人者，處拘役或三百元以下罰金。

司法院資訊處製作；財團法人民間司法改革基金會備份。
